【裁判字號】    95,簡,359
【裁判日期】    950731
【裁判案由】    毀損
【裁判全文】
臺灣士林地方法院刑事判決               95年度簡字第359號
聲  請  人  臺灣士林地方法院檢察署檢察官
被      告  乙○○
上列被告因毀損案件，經檢察官聲請以簡易判決處刑（94年度偵
字第1384號），本院士林簡易庭認為不宜以簡易判決處刑（94年
度士簡字第411 號），改依通常程序處理（94年度易字第623 號
），經訊問被告後，本院認仍宜以簡易判決處刑如下：
    主  文
乙○○連續致令他人之自動櫃員機、電話不堪用，足以生損害於
他人，處有期徒刑月，如易科罰金，以銀元佰元即新臺幣玖
佰元折算壹日。
    事  實
一、乙○○原為臺北銀行股份有限公司（於民國94年1 月1 日起
    變更為臺北富邦商業銀行股份有限公司，下稱臺北富邦銀行
    ）員工，因與該銀行就優退金請領事宜發生爭執，又不滿誠
    泰商業銀行股份有限公司（下稱誠泰銀行）將其信用卡強制
    停卡，且未接受其申訴，竟為引起社會注意，表達不滿，基
    於毀損之概括犯意，先後為下列毀損犯行：(一)於93年12月9
    日3 時45分許，至臺北市○○區○○路2 段142 號臺北富邦
    銀行承德分行，以黑色鐵樂士噴漆噴灑於該行之其中1 台自
    動櫃員機上，致該機器之鍵盤功能受損而不堪用，足生損害
    於臺北富邦銀行。(二)於93年12月9 日5 時17分許，至臺北市
    中山區○○路162 號誠泰銀行城北分行，以黑色鐵樂士噴漆
    噴灑於該行自動櫃員機旁之其中一支電話機上，致該電話之
    鍵盤功能受損而不堪用，足生損害於誠泰銀行。
二、案經臺北富邦銀行、誠泰銀行訴由臺北市政府警察局士林分
    局報請臺灣士林地方法院檢察署檢察官偵查起訴。
    理  由
一、訊據被告就前開犯罪事實均坦承不諱，核與臺北富邦銀行之
    告訴代理人丁○○、誠泰銀行之告訴代理人甲○○指訴之情
    節及證人丙○○證述之內容相符，復有受損之電話照片1 幀
    及維修自動櫃員機之報價單1張、支出傳票1紙在卷可稽，又
    前述遭被告噴漆之電話，經本院勘驗結果，確有按鍵經按壓
    無法彈起之情形（見本院卷第91、92頁），足認被告之自白
    與事實相符，堪予採信。是本案事證已臻明確，被告之犯行
    堪以認定，應依法論科。
二、論罪科刑：
  (一)核被告所為，係犯刑法第354 條之毀損罪。又按刑法第354
    條之毀損罪，其罰金刑之貨幣單位於被告行為時原係銀元，
    且應適用罰金罰鍰提高標準條例第1 條之規定，亦即應按各
    該具體條文制定或修正之先後，定其提高之倍數，惟被告行
    為後，刑法施行法增訂第1 之1 條，於95年6 月14日經總統
    公布，並自同年7 月1 日起施行，該條規定：「中華民國94
    年1 月7 日刑法修正施行後，刑法分則編所定罰金之貨幣單
    位為新臺幣。94年1 月7 日刑法修正時，刑法分則編未修正
    之條文定有罰金者，自94年1 月7 日刑法修正施行後，就其
    所定數額提高為30倍。但72年6 月26 日 至94年1 月7 日新
    增或修正之條文，就其所定數額提高為3 倍」，而本件被告
    所犯刑法第354 條之毀損罪，有罰金刑之處罰，且自24年7
    月1 日公布施行後，即未再修正，依增訂刑法施行法第1 之
    1 條之規定，其罰金以新臺幣為單位，數額應提高30倍。此
    與修正前之罰金以銀元為單位，適用罰金罰鍰提高標準條例
    之結果應提高10倍者，對被告而言，並無不利（新臺幣與銀
    元之比例為1 ：3 ，換算結果，亦為30倍），依修正後刑法
    第2 條第1 項前段之規定，自應適用修正前之規定。
  (二)被告先後2 次毀損之犯行，時間緊接，方法相同，觸犯構成
    要件相同之罪名，顯係基於概括犯意反覆為之。被告行為後
    ，刑法第56條連續犯之規定，業於94年1 月7 日修正公布刪
    除，並於95年7 月1 日施行，則被告之犯行，因行為後新法
    業已刪除連續犯之規定，此刪除雖非犯罪構成要件之變更，
    但顯已影響行為人刑罰之法律效果，自屬法律有變更，依新
    法第2 條第1 項規定，比較新、舊法之結果，仍應適用較有
    利被告之行為時即舊法論以連續犯（最高法院95年第8 次刑
    事庭會議決議參照）。是被告為連續犯，應依修正前刑法第
    56 條之規定以一罪論，並加重其刑。
  (三)又關於易科罰金之折算標準，被告行為時之舊刑法第41條第
    1 項前段規定：「犯最重本刑為5 年以下有期徒刑以下之刑
    之罪，而受6 個月以下有期徒刑或拘役之宣告，因身體、教
    育、職業、家庭之關係或其他正當事由，執行顯有困難者，
    得以1 元以上3 元以下折算一日，易科罰金。」，上開易科
    罰金折算標準，並依被告行為時之修正前罰金罰鍰提高標準
    條例第2 條前段（現已刪除）規定，就其原定數額提高為
    100 倍折算1 日，則被告行為時之易科罰金折算標準，應以
    銀元100 元以上300 元以下折算1 日，經折算為新臺幣後，
    應以新臺幣300 元以上900 元以下折算1日 。惟被告行為後
    之新刑法第41條第1 項前段則規定：「犯最重本刑為5 年以
    下有期徒刑以下之刑之罪，而受6 個月以下有期徒刑或拘役
    之宣告者，得以新臺幣1 千元、2 千元或3 千元折算一日，
    易科罰金。」，比較修正前後之易科罰金折算標準，以95年
    7 月1 日修正公布施行前之規定，較有利於被告。
  (四)再按有關新舊法之比較，應就罪刑有關之共犯、未遂犯、想
    像競合犯、牽連犯、連續範、結合犯，以及累犯加重、自首
    減輕暨其他法定加減原因（如身分加減）與加減例等一切情
    形，綜其全部罪刑之結果而為比較（最高法院95年第8 次刑
    事庭會議決議參照），是經本院綜合前述比較結果，認應以
    適用修正前刑法及修正前罰金罰鍰提高標準條例之規定較有
    利於被告，依修正後刑法第2 條第1 項前段之規定，自應適
    用被告行為時之修正前刑法相關規定予以論處。
  (五)爰審酌被告因對銀行處理優退金及信用卡問題之方式不滿，
    不循合法管道申訴，竟以非理性之噴漆方式表達訴求，致使
    他人財物受損，及其使用之噴漆種類、被害人財物受損情形
    ，並其素行、智識程度、事後坦承犯行等一切情狀，量處如
    主文所示之刑，並適用修正前即行為時之刑法第41條第1 項
    前段及修正前罰金罰鍰提高標準條例第2 條規定，諭知易科
    罰金之折算標準，以資懲儆。
三、不另為無罪諭知部分：
    公訴意旨另以被告尚於93年12月8 日16時，在臺北富邦銀行
    石牌分行毀損提款機2 臺、補摺機1 臺、電話機2 台，於93
    年12月8 日19時，在同上地點，毀損同上物品，於93年12月
    9 日3 時，在臺北富邦銀行天母分行毀損提款機1 臺，於93
    年12月9 日4 時55分，在誠泰銀行士林分行毀損提款機面版
    、吐鈔口、大門、招牌，於93年12月9 日3 時20分，在臺北
    富邦銀行士林分行毀損提款機3 臺，於93年12月9 日3 時30
    分，在臺北富邦銀行福港分行毀損提款機2 臺、補摺機1 臺
    ，於93年12月9 日3 時45分，在臺北富邦銀行承德分行毀損
    提款機1 臺（起訴書記載提款機2 臺，其中1 臺業經認定遭
    被告毀損如前），於93年12月9 日4 時30分，在臺北富邦銀
    行松江分行毀損提款機2 臺，於93年12月9 日5 時17分，在
    誠泰銀行城北分行毀損提款機1 臺、補摺機1 臺、玻璃門、
    垃圾桶1 個、電話1 臺（起訴書記載電話2 臺，其中1 臺業
    經認定遭被告毀損如前），上開行為亦觸犯刑法第354 條之
    毀損罪云云。然按刑法第354 條之毀損罪，以使所毀損之物
    失其全部或一部之效用為構成要件（最高法院47年臺非字第
    34 號 判例意旨參照），又所謂「毀棄」，即毀壞滅棄，使
    物之本體全部喪失其效用者，而「損壞」，即損傷破壞，致
    使物之本體喪失其效用者，至「致令不堪用」，係指除毀棄
    損壞物之本體外，以其他不損及原物形式之方法，使物之一
    部或全部喪失其效用者而言，經查：被告以鐵樂士噴漆在前
    開物品上噴漆後，業經銀行人員自行將噴漆擦拭除去，並未
    影響物品之效用，亦無需修繕或更換零件，此業據臺北富邦
    銀行及誠泰銀行之告訴代理人於本院分別陳述明確（見本院
    卷第27、91頁），至誠泰銀行告訴代理人雖稱城北分行遭被
    告噴漆後，2 臺電話均因按鍵功能受損而無法使用，然經本
    院當庭勘驗結果，僅其中1 臺有按鍵按壓後無法彈起之情形
    （見本院卷第92頁），另1 臺則無此情形，且告訴人復無法
    提出相關維修紀錄以資佐證，自難認該臺電話確已因被告噴
    漆而喪失效用。是前述遭被告噴漆之物品，既未因此喪失一
    部或全部之效用，亦未因而損及烤漆，僅需擦拭即可除去，
    顯無從認定被告就該部分已構成刑法第354 條之毀損罪，惟
    公訴意旨認此部分與前開論罪科刑部分有實質上或裁判上一
    罪之關係，爰不另為無罪之諭知。
四、退回併辦部分：
  (一)臺灣士林地方法院檢察署95年度偵字第4736號併辦意旨略以
    ：被告自94年7 月6 日上午起至94年12月9 日止，連續15次
    在臺北富邦銀行敦北分行等各家分行，以黑色噴漆噴灑銀行
    玻璃門、鐵捲門、廣告燈箱玻璃門、告示牌、招牌、外牆等
    物，致令不堪用，因認被告就此部分亦犯有刑法第354 條毀
    損罪嫌，且與被告前述經起訴判決有罪之犯罪事實有連續犯
    之裁判上一罪關係，故移送併案審理等語。然查：上開遭噴
    漆之物品，經銀行人員清洗擦拭後，其上之噴漆均已去除，
    此業據臺北富邦銀行告訴代理人陳述在卷，此外，復未見有
    何證據顯示上開玻璃門等物品，因被告噴漆而有喪失全部或
    一部效用之情事，基於同上理由，尚難認被告此併案部分之
    行為已構成毀損罪，而與本案論罪科刑部分有裁判上一罪之
    關係，本院自不得就該移送併辦部分審理論究，而應退由檢
    察官另行處理。
  (二)臺灣臺北地方法院檢察署94年度偵字第23969 號併辦意旨略
    以：被告於94年10月5日19時30分許以噴漆方式，在臺北巿
    凱達格蘭大道一號臺北賓館（外交部為財產管理機關）之北
    面圍牆噴寫「馬英狗出賣北銀收賄新臺幣5 億元，富邦證券
    是禿鷹券商蔡明忠丁予康NOLP殷琪是阿扁的小老婆」等文字
    。又於94年10月15日5 時30分許，在同一地點噴寫「棺材臉
    蔡明忠有4 個小老婆替天行道」等文字。復於94年11月19日
    6 時許噴寫「馬英九為馬爸的私生子其母已死於大陸」等文
    字。再於94年12月9 日5 時50分許，在同一地點噴寫「傳、
    言、蔡」等字，致令該圍牆不堪使用，因認被告就此部分亦
    犯有刑法第354 條之毀損罪嫌，且與被告前述經起訴判決有
    罪之犯罪事實有連續犯之裁判上一罪關係，故移送併案審理
    等語。惟按刑法修正前「連續犯」之所謂出於概括犯意，必
    須其多次犯罪行為自始均在一個預定犯罪計劃以內，出於主
    觀上始終同一犯意之進行，若中途另有新犯意發生，縱所犯
    為同一罪名，究非連續其初發的意思，即不能成立連續犯。
    查本案經認定有罪部分之犯罪時間為93年12月9 日，對象均
    為有債務糾紛之銀行，而移送併案部分之時間則在94年10月
    至12月間，前後相隔已近1 年之久，且對象為公務機關，噴
    寫之文字復係針對政治及金融界知名人物，無論在時間、對
    象、目的各方面，均難認被告係與本案經論罪科刑部分，本
    於始終一貫之犯意反覆為之，按諸前揭說明，檢察官移請併
    辦部分與前揭論罪科刑部分既非基於概括犯意所為，應無連
    續犯之裁判上一罪關係，本院自不得就該移送併辦部分審理
    論究，此部分亦應退由檢察官另行處理。
五、依刑事訴訟法第449 條第1 項前段、第3 項，修正後刑法第
    2 條第1 項、修正前刑法第56條、刑法第354 條、修正前刑
    法第41條第1 項前段，修正前罰金罰鍰提高標準條例第1條
    前段、第2 條，現行法規所定貨幣單位折算新臺幣條例第2
    條，以簡易判決處刑如主文。
六、如不服本件判決，得自收受送達之日起10日內，向本院提起
    上訴。
本案經檢察官陳銘鋒到庭執行職務
中    華    民    國    95    年    7     月    31    日
                  刑事第二庭法  官  馬傲霜
以上正本證明與原本無異。
如不服本判決，應於判決送達後10日內，向本院提出上訴狀。
                            書記官  陳玉瓊
中    華    民    國    95    年    7     月    31    日
附錄本判決論罪科刑依據之法條：
刑法第354條
  毀棄、損壞前二條以外之他人之物或致令不堪用，足以生損害
  於公眾或他人者，處2 年以下有期徒刑、拘役或5 百元以下罰
  金。


司法院資訊處製作；財團法人民間司法改革基金會備份。
